【裁判字號】    99,交聲,138
【裁判日期】    990413
【裁判案由】    違反道路交通管理處罰條例聲明異議
【裁判全文】
臺灣臺北地方法院交通事件裁定        99年度交聲字第138 號
原處分機關  交通部公路總局臺北區監理所板橋監理站
異  議  人
即受處分人  甲○○
上列受處分人因違反道路交通管理處罰條例案件，對於交通部公
路總局臺北區監理所板橋監理站於95年2月22日板監裁字第裁41
─IA0000000號之裁決書不服而聲明異議，本院裁定如下：
    主  文
原處分撤銷。
甲○○不罰。
    理  由
一、按違反道路交通管理處罰條例之行為，自行為成立之日起；
    行為有連續或繼續之狀態者，自行為終了之日起，逾3 個月
    不得舉發，道路交通管理處罰條例第90條前段定有明文。揆
    諸其立法目的在避免法律關係遲不確定致生法秩序不安定之
    結果，並同時保障人民權益。
二、原處分意旨略以：異議人即受處分人甲○○於民國93年2 月
    23日15時25分許，其所有車牌號碼：QVI—912號輕型機車，
    在臺北市○○區○○路某地設有禁止停車標誌之處所停車違
    規，遭警掣單舉發，嗣經原處分機關依道路交通管理處罰條
    例第則第56條第1 項第14款，違反道路交通管理事件統一裁
    罰基準及處理細則之規定裁處受處分人罰鍰新壹幣（下同）
    1,200元。
三、異議意旨略以：伊並沒有收到舉發通知單，亦未收到裁決書
    ，本件是在未經告知違規之情形下，即裁決伊逾期未繳罰款
    ，實有違行政及司法程序，況上開機車於96年10月上旬許，
    因羅莎颱風侵台前夕，停在廈門派出所轄之臺北市○○區○
    ○路17號自家大樓騎樓下，被不明人士竊走，遍尋不著，為
    防止該車牌冒用犯罪，並依法向廈門派出所報案，為此聲明
    異議及撤銷原處分等語。
四、本院查：
  (一)次按行政處分發生效力前提有三：首先須具備行政處分之要
    素，如果欠缺則可能為私法行為，亦可能為他種行政行為；
    其次須使相對人知悉，其方法包括：告知、送達或公告；其
    三須非當然無效之行政處分，若非無效而僅屬得撤銷者，在
    未經撤銷前對其效力不生影響（參見吳庚著，行政法之理論
    與實用第370 頁）。再按，行政機關為行政行為時，除法律
    另有規定外，應依行政程序法規定為之。另書面之行政處分
    ，應送達相對人及已知之利害關係人；書面以外之行政處分
    ，應以其他適當方法通知或使其知悉。又書面之行政處分自
    送達相對人及已知之利害關係人起；書面以外之行政處分自
    以其他適當方法通知或使其知悉時起，依送達、通知或使知
    悉之內容對其發生效力，行政程序法第3 條第1 項、第100
    條第1 項、第110 條第1 項分別定有明文。從而，行政處分
    之效力，自應於依法送達、通知或使相對人知悉其內容時起
    ，始對外發生效力。
  (二)查本件關於異議人遭舉發之上開舉發違反道路交通管理事件
    通知書，已逾查詢期限，而無從查詢簽收送達情形，且原處
    分機關亦未檢附，是異議人已否認曾收受上開舉發單，是前
    揭舉發通知單之送達是否合法，已非無疑。再觀諸異議人於
    94年6月21日18時49分12秒起至96年2月2月12日11時17分26
    秒止之戶籍地址已遷移至臺北市○○區○○路17號6 樓，並
    有異議人戶籍遷移資料6紙、裁決書及其寄存送達回證各1紙
    在卷可稽，是裁決書受處分人即異議人甲○○住址欄內「（
    戶）臺北市中正區○○○路○段54巷16弄2號3樓」之於95年
    2月27日送達地點，明顯與異議人於95年2月27日戶籍地址已
    遷移至臺北市○○區○○路17號6 樓，二者完全不相同；再
    者，上開車牌號碼：QVI—912號輕型機車之車輛通信地址迭
    經原處分機關查詢得知在臺北縣中和市○○街58巷11之1 號
    ，並有機車車籍查詢單1 紙在卷可徵，亦未見有任何通知上
    開臺北縣中和市○○街58巷11之1號之上開車牌號碼：QVI—
    912 號輕型機車之車籍所在地之回證等文件可憑，是本院實
    難認上開裁決書送達係為合法。因此，本件舉發違反道路交
    通管理事件通知單、裁決書並未送達於異議人當時之住居所
    ，應堪認定，揆諸前揭說明，本件舉發違反道路交通管理事
    件通知單、裁決書之送達程序與法尚有未合，當不生合法送
    達之效力，應由原處分機關依法定程序合法送達後，再為妥
    適之處置。
  (三)又本件違規時間於93年2 月23日15時25分許，其所有車牌號
    碼：QVI—912號輕型機車，在臺北市○○區○○路某地設有
    禁止停車標誌之處所停車違規，遭警掣單舉發，嗣經原處分
    機關於95年2 月27日裁決時，仍未見該舉發違反道路交通管
    理事件通知單、裁決書有合法送達異議人收受之情，揆諸前
    揭規定及說明，原處分機關未予詳查舉發期間迄今未於3 個
    月內合法舉發本件違規事件，亦未合法送達，逕裁處受處分
    人罰鍰1,200 元，應屬違法，堪以認定。
  (四)綜上，本件舉發違反道路交通管理事件通知單、裁決書既未
    合法送達予異議人收受，即不符合道路交通管理處罰條例第
    27條第1 項所定之處罰要件，原處分機關未予查明，遽為本
    件裁罰，尚有未洽。是異議人之異議為有理由，原處分應予
    撤銷，另諭知異議人不罰。
五、據上論斷，應依道路交通案件處理辦法第20條前段，裁定如
    主文。
中    華    民    國    99    年    4     月    13    日
                      交通法庭法  官  施添寶
以上正本證明與原本無異。
如不服本裁定，應於裁定送達後5 日內，向本院提出抗告書狀。
                              書記官  陳弘文
中    華    民    國    99    年    4     月    13    日

司法院資訊處製作；財團法人民間司法改革基金會備份。
